臺灣新竹地方法院民事判決  
110年度訴字第375號
原      告  趙慧娟  
訴訟代理人  陳由銓律師
被      告  徐鳳玉  
訴訟代理人  葉鈞律師  
上列當事人間損害賠償事件，經臺灣苗栗地方法院移送前來，本
院於民國110年10月21日辯論終結，判決如下：
　　主　　　文
被告應給付原告新臺幣伍拾萬元，及自民國一○九年十月二十七
日起至清償日止，按年息百分之五計算之利息。
原告其餘之訴駁回。
訴訟費用由被告負擔百分之五十，餘由原告負擔。
本判決第一項得假執行，但被告如以新臺幣伍拾萬元為原告預供
擔保，得免為假執行。
原告其餘假執行之聲請駁回。
　　事實及理由
一、原告主張：
㈠、訴外人吳廷爵與原告原為夫妻關係，吳廷爵於民國（下同）1
    09年4月對原告提起離婚訴訟，原告驚覺吳廷爵以往常往外
    跑必有蹊蹺，經調取吳廷爵駕駛之車號000-0000號車輛（下
    稱系爭車輛）ETC通行明細，始得悉吳廷爵自106年7月8日起
    經常駕駛系爭車輛至頭份，原告僱請徵信社調查後知悉被告
    與吳廷爵互動密切頻繁。109年5月31日被告與原告配偶、友
    人前往嘉義遊玩，夜晚共宿嘉楠風華酒店，並於次日共進早
    餐；吳廷爵經常至被告住處，將系爭車輛停入被告住處之車
    庫，109年6月3日、4日、5日曾並肩牽手在頭份永和山水庫
    散步；109年6月8日被告與吳廷爵相偕至鹿港遊玩；109年6
    月25日被告搭乘吳廷爵駕駛之系爭車輛至新竹縣尖石鄉遊玩
    過夜。被告顯與吳廷爵有逾越普通朋友等一般社交行為之不
    正常往來，侵害原告之配偶權，致原告精神上遭受重大痛苦
    而罹患憂鬱症，爰依民法第184條第1項、第2項、第195條規
    定，請求被告賠償非財產上損害新臺幣（下同）100萬元。
㈡、訴之聲明：
　⒈被告應給付原告100萬元，並自起訴狀繕本送達被告之翌日起
    至清償日止，按年息百分之5計算之利息。
　⒉訴訟費用由被告負擔。
　⒊原告願供擔保，請准宣告假執行。
二、被告答辯：
㈠、109年5月31日被告與吳廷爵、友人等11人前往嘉義，被告係
    單獨居住，並未與吳廷爵共宿一間；被告時常於固定時間前
    往永和山水庫運動，有幾次巧遇吳廷爵而一同運動；109年6
    月8日臨行前友人因故取消行程，被告始與吳廷爵兩人繼續
    行程；109年6月21日吳廷爵係與友人一同前往被告住處取回
    被告代購之高爾夫球器具；109年6月26日被告係與吳廷爵、
    友人一行人前往尖石鄉遊玩，被告未與吳廷爵同住。被告與
    吳廷爵間並無逾越通常社交禮節之男女往來行為，原告提出
    之證據實難認定被告與吳廷爵間有不正當之男女交往關係。
㈡、訴之聲明：
　⒈原告之訴駁回。
　⒉訴訟費用由原告負擔。
　⒊如受不利於被告之判決，願供擔保免為假執行。　　
三、兩造不爭執事項：
　  109年5月31日，被告與原告配偶、友人前往嘉義遊玩。被告
    曾與原告配偶於頭份永和山水庫附近一同散步運動，109年6
    月8日被告與原告配偶至鹿港採買特產。109年6月25日原告
    配偶與被告、友人前往新竹縣尖石鄉遊玩、住宿。原告跟原
    告配偶已於110年10月13日在法院和解離婚。兩造對於本院1
    09年度婚字第117號卷內證據形式不爭執。
四、本件爭點：
    原告請求被告賠償100萬元及自起訴狀繕本送達翌日起至清
    償日止按年息百分之5計算之利息，有無理由？
五、法院之判斷：
㈠、按因故意或過失，不法侵害他人之權利者，負損害賠償責任
    ，故意以背於善良風俗之方法，加損害於他人者亦同；不法
    侵害他人之身體、健康、名譽、自由、信用、隱私、貞操，
    或不法侵害其他人格法益而情節重大者，被害人雖非財產上
    之損害，亦得請求賠償相當之金額；前2項規定，於不法侵
    害他人基於父、母、子、女或配偶關係之身分法益而情節重
    大者，準用之。民法第184條第1項、第195條第1項、第3項
    分別定有明文。次按民法第184條第1項前段規定，以權利之
    侵害為侵權行為要件之一，故有謂非侵害既存法律體系所明
    認之權利，不構成侵權行為。惟同法條後段規定，故意以背
    於善良風俗之方法加害於他人者，亦同。則侵權行為係指違
    法以及不當加損害於他人之行為而言，至於侵害係何權利，
    要非所問。而所謂違法以及不當，不僅限於侵害法律明定之
    權利，即違反保護個人法益之法規，或廣泛悖反規律社會生
    活之根本原理的公序良俗者，亦同。婚姻係以夫妻之共同生
    活為其目的，配偶應互相協力保持其共同生活之圓滿安全及
    幸福，而夫妻互守誠實，係為確保其共同生活之圓滿安全及
    幸福之必要條件，故應解為配偶因婚姻契約而互負誠實之義
    務，配偶之一方行為不誠實，破壞共同生活之圓滿安全及幸
    福者，即為違反因婚姻契約之義務而侵害他方之權利（最高
    法院55年台上字第2053號民事判例要旨參照）。是以侵害配
    偶權之行為，並不以通姦行為為限，倘夫妻之一方違反婚姻
    誠實義務，與婚姻外之第三人發生通姦以外親密行為，而破
    壞他人婚姻共同生活之圓滿、安全及幸福，該行為人（含配
    偶之一方及婚姻外之第三人）即屬侵害婚姻關係存續中之他
    方配偶基於配偶關係之身分法益，情節重大，他方自得依上
    開規定請求非財產上之損害賠償。
㈡、原告主張之前開事實，提出照片、通聯記錄、遠通電收股份
    有限公司車輛通行明細、交通部高速公路局委託遠通電收股
    份有限公司通行交易明細、錄影對話內容譯文等為證（本院
    卷㈠第93-565頁、卷㈡第97-105頁），被告就曾於前開時地與
    原告配偶、友人前往嘉義、新竹遊玩、住宿，曾與原告配偶
    於頭份永和山水庫附近一同散步運動，109年6月8日被告與
    原告配偶至鹿港採買特產等事實不爭執，惟否認有逾越男女
    交往分際之行為，並以巧遇吳廷爵、出遊未與吳廷爵同住等
    語置辯。經查，原告所提原證4照片（本院卷㈠第117-123頁
    ），其中109年6月3日、4日、5日之照片中被告被告與吳廷
    爵著並肩同行，且有牽手之親暱行為，參以一般社會通念觀
    之，倘非交往中之情侶或夫妻，實無可能有此等肢體動作，
    被告雖否認與吳廷爵間有曖昧關係，辯稱雙方僅是巧遇而一
    同運動，與常情有違，並不足採。是以被告明知吳廷爵為有
    配偶之人，仍有逾越男女一般社交往來之行為，已破壞原告
    與其配偶於婚姻關係中忠實義務及保持婚姻共同生活圓滿、
    安全及幸福之權利，侵害原告基於配偶關係之身分法益而屬
    情節重大之程度，原告自得請求被告賠償非財產上損害賠償
    。又原告依民法第184條第1項、第195條第1項、第3項規定
    所為請求，既有理由，其另依民法第184條第2項規定所為請
    求，本院不另論駁，附此敘明。
㈢、至原告另提出原證2、3、5、6照片、錄影光碟暨譯文、車輛
    通行明細，主張吳廷爵經常至被告位於頭份之住所，兩人多
    次一同出遊、在飯店或民宿過夜，惟觀諸上開照片內容，被
    告與吳廷爵間尚無親暱舉動，客觀上尚不足以認定被告已逾
    越普通異性友人間之往來分際；又自原告提出之錄影光碟對
    話譯文（本院卷㈡第97-105頁）及本院當庭勘驗錄影光碟以
    觀（本院卷㈡第29頁），上開對話及畫面內容為原告會同徵
    信社人員前往被告住所與吳廷爵、被告爭論，對話中僅提及
    吳廷爵經常至被告住所，尚無被告與吳廷爵間親暱行為之相
    關內容，無從證明被告與吳廷爵間有逾越一般正常社交之行
    為；另依原告所提之系爭車輛通行明細所示，雖時常有往返
    新竹與頭份之紀錄，然此亦尚難遽認吳廷爵駕車前往之地點
    均是被告位於頭份之住所，原告此部分之主張，尚難憑信。
㈣、次按慰藉金之賠償須以人格權遭遇侵害，使精神上受有痛苦
    為必要，其核給之標準固與財產上損害之計算不同，然非不
    可斟酌雙方身分資力與加害程度，及其他各種情形核定相當
    之數額（最高法院51年台上字第223號民事判例要旨參照）
    。以人格權遭遇侵害，受有精神上之痛苦，而請求慰藉金之
    賠償，其核給之標準，須斟酌雙方之身分、資力與加害程度
    及其他各種情形核定相當之數額。且所謂「相當」，應以實
    際加害情形與其名譽影響是否重大及被害人之身分、地位與
    加害人之經濟情況等關係定之（最高法院86年度台上字第35
    37號民事判決意旨參照）。身分法益與人格法益同屬非財產
    法益，上開有關人格法益受侵害酌定慰撫金之標準，自得為
    衡量因身分法益受侵害所生損害賠償金額之參考。被告為思
    慮成熟、具有判斷是非能力之成年人，與原告之配偶有超乎
    一般異性朋友間正常社交之親密行為，嚴重破壞原告婚姻生
    活之圓滿、安全及幸福，使原告受有精神上痛苦，且致原告
    與吳廷爵離婚，參酌原告與吳廷爵育有兒女，從事水果批發
    業，107年至109年所得約6萬餘元至16萬餘元，名下有不動
    產等財產；被告大學畢業，擔任董事長秘書，107年至109年
    所得約160餘萬至430餘萬元，名下有不動產等財產，有兩造
    之陳報狀及稅務電子閘門財產所得調件明細表可佐（臺灣苗
    栗地方法院109年度訴字第592號卷第15-17、121頁、本院卷
    ㈠第21-49頁）。衡諸被告行為對原告婚姻生活之圓滿所造成
    破壞程度、兩造之身分、地位、經濟狀況，及原告所受精神
    上痛苦程度等一切情狀，認原告請求被告給付非財產上之損
    害，應以50萬元為適當，逾上開範圍之請求，尚屬無據，應
    予駁回。
㈤、末按「給付有確定期限者，債務人自期限屆滿時起，負遲延
    責任；給付無確定期限者，債務人於債權人得請求給付時，
    經其催告而未為給付，自受催告時起，負遲延責任；其經債
    權人起訴而送達訴狀，或依督促程序送達支付命令，或為其
    他相類之行為者，與催告有同一之效力」、「遲延之債務，
    以支付金錢為標的者，債權人得請求依法定利率計算之遲延
    利息」、「應付利息之債務，其利率未經約定，亦無法律可
    據者，週年利率為百分之5」，民法第229條第1項、第2項、
    第233條第1項前段、第203條分別定有明文。本件原告之請
    求，係以支付金錢為標的，未約定利率，且給付無確定期限
    ，依上揭規定，原告請求自起訴狀繕本送達（被告於109年1
    0月26日送達，有送達證書在卷可稽，見臺灣苗栗地方法院1
    09年度訴字第592號卷第85頁）之翌日即109年10月27日起至
    清償日止，按年息百分之5計算之利息，為有理由，應予准
    許。
㈥、綜上所述，原告依民法第184條第1項、第195條規定，請求被
    告給付原告50萬元及自109年10月27日至清償日止，按年息
    百分之5計算之利息，為有理由，應予准許；逾此範圍之請
    求，為無理由，應予駁回。
六、本件判決基礎之事證已臻明確，兩造其餘之攻擊防禦方法及
    所舉證據，經審酌後核與判決結果不生影響，爰不一一論列
    ，附此敘明。
七、本判決第一項所命被告給付之金額未逾50萬元，應依民事訴
    訟法第389條第1項第5款之規定依職權宣告假執行。被告陳
    明願供擔保，聲請宣告免為假執行宣告，經核無不合，爰酌
    定被告免為假執行宣告之擔保金額。至於原告敗訴部分，其
    假執行之聲請已失所依附，應併予駁回之。
八、據上論結，本件原告之訴為一部有理由、一部無理由，依民
    事訴訟法第79條、第389條第1項第5款、第392條第2項，判
    決如主文。
中　　華　　民　　國　　110 　年　　11　　月　　24　　日
　　　　　　　　　民事第二庭　　法　官　林麗玉
以上正本係照原本作成。
如對本判決上訴，須於判決送達後20日內向本院提出上訴狀。併
繳納上訴裁判費。
中　　華　　民　　國　　110 　年　　11　　月　　24　　日
　　　　　　　　　　　　　　　　書記官　郭春慧